【裁判字號】    97,消債抗,38
【裁判日期】    980817
【裁判案由】    更生事件
【裁判全文】
臺灣臺北地方法院民事裁定            97年度消債抗字第38號
抗  告  人  甲○○原名許佳齡.
上列抗告人因聲請更生及保全處分事件，對於民國97年7月16日
本院97年度消債更字第159號駁回更生及保全處分聲請之裁定提
起抗告，本院裁定如下：
    主  文
抗告駁回。
抗告程序費用新臺幣壹仟元由抗告人負擔。
    理  由
一、按債務人對於金融機構因消費借貸、自用住宅借款、信用卡
    或現金卡契約而負債務，在聲請更生或清算前，應提出債權
    人清冊，以書面向最大債權金融機構請求協商債務清償方案
    並表明共同協商之意旨；債務人為前項請求時，視為同意或
    授權受請求之金融機構，得向稅捐或其他機關、團體查詢其
    財產、收入、業務及信用狀況，消費者債務清理條例（下稱
    消債條例）第151條第1項、第2項定有明文。又本條第1項雖
    僅規定債務人應提出債權人清冊，以「書面」向最大債權金
    融機構請求協商債務清償方案並表明共同協商之意旨，但中
    華民國銀行公會為使協商前置程序順利快速進行，遂擬定債
    務人申請協商所需文件包括：(1)前置協商申請書；(2)身分證
    正反面影本；(3)申請人財產及收支狀況說明書；(4)債權人清
    冊；(5)近2年綜合所得資料清單及最近1個月核發財產資料；
    (6)近3個月薪資證明（如無證明請出具收入切結書）；(7)勞
    工保險投保資料表及明細（如無資料可免提供）等，其中(1)
    前置協商申請書係指各債權金融機構辦理共同協商之制式文
    件，依前置協商申請書第五點規定：「本人同意授權受理前
    置協商方案申請之最大債權金融機構得向稅捐機關、勞保局
    、臺灣集保結算所公司、其他金融機構或其他機關、團體查
    詢本人之財產、收入、業務及向財團法人金融聯合徵信中心
    查詢本人之各項信用狀況」，申請人並需於其上簽章，足見
    制式之前置協商申請書係最大債權金融機構依消債條例第15
    1條第2項規定，向稅捐或其他機關、團體查詢債務人財產、
    收入、業務及信用狀況等資料時，須檢附之重要文件，以確
    保債務人之權益及其個人資料之保護，且係達成協商所需審
    核之文件，債務人自負有最大誠實協力義務，以形成協商之
    成立。
二、次按自債務人提出協商請求之翌日起逾30日不開始協商，或
    自開始協商之翌日起逾90日協商不成立，債務人得逕向法院
    聲請更生或清算，消債條例第153條亦有明定，揆其立法意
    旨，係為使受理協商之金融機構調閱債務人之財產、收入、
    業務及信用狀況，及參與協商之金融機構得及時取得資訊，
    並使債權人、債務人雙方得充分溝通，所稱「債務人提出協
    商請求」，自應以債務人依據上開規定提出債權人清冊以及
    相關文件為據，是以，倘最大債權金融機構依前開規定通知
    債務人補齊文件，債務人應以積極、誠實之態度，配合銀行
    進行各項程序，苟債務人怠於配合銀行之調查，自不得援引
    消債條例第153條規定，主張最大債權銀行逾30日不開始協
    商，而逕向法院聲請更生或清算。
三、本件抗告意旨略以：消債條例並未規定申請人提出協商申請
    必須使用銀行公會之表格，抗告人即聲請人依法律扶助機構
    提供之申請書，以雙掛號寄給最大債權銀行兆豐國際商業銀
    行，表明協商之意旨，但最大債權銀行在收到後3天與抗告
    人電話聯絡，告知未使用銀行公會之表格，無法受理，亦不
    肯將資料退還給抗告人，依債清條例規定，如果提出申請後
    30天內，銀行不予協商，即可申請更生，然原裁定卻駁回抗
    告人更生之聲請，與法不合。又債權人長鑫資產管理股份有
    限公司（下稱長鑫公司）已向法院聲請強制執行抗告人之薪
    資，經以存證信函向長鑫公司表明已向最大債權銀行申請前
    置協商，希望能延緩對抗告人薪資債權之強制執行，但長鑫
    公司卻置之不理。爰依法提起抗告，請求廢棄原裁定，並請
    求裁定准予開始更生及保全處分等語。
四、經查：
  (一)抗告人分別於97年4月14日、97年4月17日以存證信函檢附其
    債權人清冊及債務清償方案，向最大債權銀行兆豐國際商業
    銀行請求共同協商債務清償方案，此有存證信函及可證（原
    審卷第37至40頁），嗣兆豐國際商業銀行在收到後3天與抗
    告人電話聯絡，告知未使用銀行公會之表格，無法受理，抗
    告人迄今未補具銀行公會之制式表格之事實，亦為抗告人所
    自承。足見本件係因抗告人申請文件不符，始遭最大債權銀
    行兆豐國際商業銀行退件，致未開始協商。
  (二)抗告人雖稱：消債條例第151條第1項所謂「書面」，並未具
    有強制債務人須使用銀行公會所擬定制式之前置協商申請書
    之意涵，自行以書面通知亦生效力云云，惟最大債權銀行通
    知債務人補正申請相關文件，係為促成協商方案形成而於適
    當範圍令債務人配合提出，有其必要性，且制式之前置協商
    申請書係最大債權銀行依消債條例第151條第2項規定，向稅
    捐或其他機關、團體查詢債務人財產、收入、業務及信用狀
    況等資料時，須檢附之重要文件，已如前述，則本件最大債
    權銀行兆豐國際商業銀行於適當範圍內通知抗告人配合提出
    制式之前置協商申請書，俾便得以依法授權調取相關資料，
    抗告人在無任何拒絕之正當理由下，自應以積極、誠實之態
    度配合，惟抗告人經通知後仍未補正制式之前置協商申請書
    ，且經本院通知抗告人於97年12月22日進行調查程序，抗告
    人亦未到場，有該期日筆錄可證，難謂抗告人已盡最大誠實
    協力義務，故本件不能開始前置協商係因可歸責於抗告人，
    難認抗告人已符合消債條例第151條第1項請求協商之要件，
    抗告人自不得援引消債條例第153條規定，主張最大債權銀
    行逾30日不開始協商，而逕向法院聲請更生或清算。從而，
    抗告人逕向法院提出更生之聲請，於法尚有未合，且其欠缺
    又屬不能補正，自應駁回其更生及保全處分之聲請。原裁定
    駁回抗告人更生及保全處分之聲請，核無違誤，抗告意旨指
    摘原裁定不當，求予廢棄另為裁定，為無理由，應予駁回。
五、據上論結，本件抗告為無理由，依消費者債務清理條例第15
    條、民事訴訟法第495條之1第1項、第449條、第95條、第78
    條，裁定如主文。
中    華    民    國    98    年    8     月    17    日
              民事第一庭  審判長法  官  李昆曄
                                法  官  洪文慧
                                法  官  賴秀蘭
上為正本係照原本作成。
本件不得再抗告。
中    華    民    國    98    年    8     月    17    日
                                書記官  李佩芳


司法院資訊處製作；財團法人民間司法改革基金會備份。
